【裁判字號】    98,交訴,21
【裁判日期】    981013
【裁判案由】    過失致死等
【裁判全文】
臺灣花蓮地方法院刑事判決              98年度交訴字第21號
公  訴  人  臺灣花蓮地方法院檢察署檢察官
被      告  己○○
選任辯護人  吳明益律師
            林政雄律師
上列被告因過失致死等案件，經檢察官提起公訴（98年度偵字第
2182號），本院判決如下：
    主  文
己○○犯過失致人於死罪，處有期徒刑陸月；又犯肇事致人死亡
逃逸罪，處有期徒刑柒月。應執行有期徒刑壹年。緩刑貳年，並
應以附表所示之方式，於民國九十九年一月三十一日前，向丁○○、乙○○、丙○○與戊○○支付共新臺幣參佰柒拾伍萬元之賠
償。
    事  實
一、己○○於民國98年5月9日上午6時11分許，駕駛車牌號碼606
    3-EF號自用小客車（登記車主為葉俊倫），並搭載石美珍、
    石秀蓮等人，沿臺9 線公路往北方向行駛，行經崇德派出所
    後，嗣再北上行駛約7.1公里處即臺9線公路173 公里處，適
    有張秀英騎乘車號RD7-801 號機車，因不明原因人車倒地，
    己○○於汽車行駛時，原應注意車前狀況，而依當時天候晴
    ，路面柏油、乾燥、無缺陷等情，並無不能注意之情事，竟
    因疏未注意，閃避不及，而輾壓已倒地之張秀英，致張秀英
    受有顱骨碎裂性骨折併腦挫傷死亡。己○○肇事後知有人傷
    亡，未停車予以處理或停留現場等候警方處理，逕行駕駛上
    開車輛逃逸。嗣經警調閱監視錄影循線始查獲上情。
二、案經張秀英之子丁○○訴由花蓮縣警察局警察局新城分局報
    請臺灣花蓮地方法院檢察署檢察官偵查起訴。
    理  由
一、按被告以外之人於審判外之陳述，雖不符刑事訴訟法第 159
    條之1至之4之規定，而經當事人於審判程序同意作為證據，
    法院審酌該言詞陳述或書面陳述作成時之情況，認為適當者
    ，亦得為證據。當事人或辯護人於法院調查證據時，知有第
    159條第1項不得為證據之情形，而未於言詞辯論終結前聲明
    異議者，視為有前項之同意。刑事訴訟法第159條之5定有明
    文。本院言詞辯論終結前，檢察官、被告及其辯護人對下列
    被告以外之證人於審判外之言詞或書面陳述，均表示無意見
    ，未對之聲明異議而主張不得作為證據，又本院審酌上開各
    該證據均非非法取得，且與待證事實具事實、法律上之關連
    性，復經本院於審判期日就上開證據依法進行調查、辯論，
    揆諸上開規定，依法自有證據能力，合先敘明。
二、訊據被告己○○就上開犯罪事實均已坦承不諱，而被害人張
    秀英之直接死因為頭部遭車輛所碾壓，造成顱骨碎裂性骨折
    併腦出血，有臺灣花蓮地方法院檢察署相驗檢驗報告書、相
    驗屍體證明書及臺灣花蓮地方法院檢察署98年9月9日甲○家
    自98偵2182字第14234 號函在卷可按，並觀之現場照片，地
    面並未有車輛之輪胎血痕（他字卷第39頁），足見被害人應
    僅遭一輛車輛所碾壓，而被告所駕駛之車輛右前車輪及右後
    輪之血液DNA型別與被害人之血液DNA型別相同，亦有花蓮縣
    警察局新城分局98年7月21日新警刑字第0980009310 號函在
    卷可查，此外，案發後當日經警發現系爭車輛之內龜板已遺
    失，而留在現場之內龜板亦不排除來自系爭車輛一節，有98
    年5月21日檢察官勘驗筆錄1份及內政部警政署刑事警察局98
    年6月12日刑鑑字第0980069650 號鑑定書及相關照片在卷可
    佐（偵卷第5、63 頁），被害人確實係遭被告所駕駛之車輛
    所碾壓之事實，應堪確認。次查，證人即被告之妻石秀蓮於
    偵查中證述：感覺有壓到硬物，車子彈了一下，有看到前方
    有機車倒在路邊，伊叫了一下，伊先生趕快把車子打到左邊
    ，再打到右邊等語（偵卷第49頁），可知被告開車尚須證人
    石秀蓮提醒車前狀況，顯見被告駕車並未注意車前狀況，顯
    有過失，而被告碾壓被害人之行為與被害人死亡之結果有因
    果關係，是被告過失致人於死之犯行堪以認定。末查，肇事
    致人死亡逃逸罪部分，辯護人另於言詞辯論終結後，提出辯
    護意旨狀稱：被告對於致人死傷之事實並無認識等情，然本
    院已無從審酌，況被告業於本院審判期日時已坦承此部分犯
    行（本院卷第123 頁），且證人石秀蓮於警詢中陳稱：伊有
    看見一台機車與一個人躺在路中等語（警卷第8 頁），並於
    偵查中證稱：車子有壓到硬物，車子彈了一下，出隧道後，
    看見一部警車，想說已經有人報警了，所以沒有停車等語（
    偵卷第49-50頁），而被告於本院準備程序時亦稱：伊看見
    前方有不明物體，故將方向盤往左急拉，伊知道有壓到不明
    物體等語（本院卷第42頁），由此可見，既然坐在駕駛座旁
    之證人石秀蓮已發現有人躺在路上，且被告又有緊急將方向
    盤往左拉之異常閃避駕駛行為，甚至被告亦知悉車子有壓到
    硬物，綜觀此情，難謂被告對其駕駛行為將致人死傷一節均
    絲毫無所認識，此外，並佐以證人石秀蓮於偵查中又稱：因
    為當時在趕時間，所以不下車察看等語（偵卷第50頁），已
    說明被告肇事後未下車察看即離去現場之原因，並非出於對
    肇事致人死傷之事實無所認識等情，益徵被告對其肇事致人
    死傷之情應所有認識，且具有肇事逃逸之故意，是被告肇事
    致人死亡逃逸之犯行亦堪認定。縱上所述，被告任意性自白
    與事實相符，本件事證明確，被告犯行堪以認定，應依法論
    科。
三、核被告所為，係犯刑法第276條第1項過失致人於死罪及同法
    第185條之4肇事致人死亡逃逸罪。被告所犯上開2 罪間，罪
    質互異，行為亦殊，應分論併罰。爰審酌被告因一時疏忽，
    致犯下本案過失致死罪，惟肇事後竟為規避刑責而逃逸，殊
    不足取，並審酌其犯罪動機、手段、過失之程度，暨其犯罪
    後坦承犯行，態度良好等一切情狀，分別量處如主文所示之
    刑，以資懲儆。又被告前未曾受有期徒刑以上刑之宣告，有
    臺灣高等法院被告前案紀錄表1 份在卷可參，因一時失慮，
    偶罹刑典，事後已坦承犯行，並與告訴人丁○○及被害人家
    屬乙○○、丙○○與戊○○達成和解，被告同意支付告訴人
    及被害人家屬乙○○、丙○○與戊○○共新臺幣（下同）37
    5萬元，給付方式為：被告應於98年10月31日前給付60 萬元
    、98年11月30日前給付150萬元、98年12月31日前給付80 萬
    元及99年1月31日前給付85萬元，有和解書1份在卷可查，被
    告願賠償告訴人及被害人家屬損害，深具悔意，信經此刑之
    宣告後，應知警惕而無再犯之虞，本院因認暫不執行其刑為
    當，予以宣告緩刑2年，用啟自新，並依刑法第74條第2項第
    3款之規定，命被告依照和解條件履行。
據上論斷，應依刑事訴訟法第299條第1項前段，刑法第276條第1
項、第185條之4、第51條第5款、第74條第1項第1款、第2 項第3
款，刑法施行法第1條之1，判決如主文。
本案經檢察官吳文正、黃蘭雅到庭執行職務
中    華    民    國    98    年    10    月    13    日
                  刑事第一庭  審判長  法  官  蕭一弘
                                      法  官  黃鴻達
                                      法  官  魏俊明
以上正本證明與原本無異。
如不服本判決應於收受送達後10日內向本院提出上訴書狀，並應
敘述具體理由。其未敘述上訴理由者，應於上訴期間屆滿後20日
內向本院補提理由書(均須按他造當事人之人數附繕本)「切勿逕
送上級法院」。告訴人或被害人如對於本判決不服者，應具備理
由請求檢察官上訴，其上訴期間之計算係以檢察官收受判決正本
之日期為準。
中    華    民    國    98    年    10    月    13    日
                                      書記官
附錄本判決論罪之法律條文：
中華民國刑法第276條第1項：
因過失致人於死者，處2年以下有期徒刑、拘役或2千元以下罰金
。
中華民國刑法第185條之4：
駕駛動力交通工具肇事，致人死傷而逃逸者，處6月以上5年以下
有期徒刑。
附表：
（一）被告應於98年10月31日前給付丁○○、乙○○、丙○○與
      戊○○60萬元。
（二）被告應於98年11月30日前給付丁○○、乙○○、丙○○與
      戊○○150萬元。
（三）被告應於98年12月31日前給付丁○○、乙○○、丙○○與
      戊○○80萬元。
（四）被告應於99年1月31日前給付丁○○、乙○○、丙○○與
      戊○○85萬元。
（五）上開給付款項若由被告投保之華南產業保險公司代為給付
      者，丁○○、乙○○、丙○○與戊○○同意由華南產業保
      險公司逕行平均匯款至丁○○、乙○○、丙○○與戊○○
      四人各自之帳戶內。


司法院資訊處製作；財團法人民間司法改革基金會備份。
